【裁判字號】    89,交上訴,18
【裁判日期】    890803
【裁判案由】    公共危險等
【裁判全文】
臺灣高等法院高雄分院刑事判決                    八十九年度交上訴字第一八號
    上  訴  人
    即  被  告  丙○○
    選任辯護人  紀錦隆律師
                施旭錦
右上訴人因甲共危險案件，不服臺灣高雄地方法院八十八年度訴字第二一一六號中華
民國八十九年一月十四日第一審判決（起訴案號：臺灣高雄地方法院檢察署八十八年
度偵字第一四六四四號，併辦案號：同署八十八年度偵字第一七一二四號），提起上
訴，本院判決如左：
      主      文
原判決關於駕駛動力交通工具肇事致人死亡而逃逸暨定執行刑部分均撤銷。
丙○○駕駛動力交通工具肇事，致人死亡而逃逸，處有期徒刑玖月。
其他（服用酒類不能安全駕駛動力交通工具而駕駛部分）上訴駁回。
第二項撤銷改判部分所處之刑，與上訴駁回部分所處有期徒刑參月，應執行有期徒刑
拾月。
      事      實
一、丙○○於民國八十八年六月八日凌晨，在其所經營之高雄縣鳳山市○○○路一０
    ０號茶坊飲用啤酒等酒類後，酒精濃度高達每甲升○‧六二毫克以上之酒醉狀態
    下，明知自己因酒醉已達不能為安全駕駛動力交通工具之程度，仍貿然駕駛車牌
    號碼ＹＩ－九六一○號自小客車，從前開茶坊出發沿高雄縣鳳山市○○○路由鳳
    山往五甲方向行駛，欲返回鳳山市○○路一七一號六樓之三住處，於同日凌晨一
    時四十五分許，途經該路九十九號前，本應注意汽車駕駛人在市區道路行駛時，
    時速不得超過四十甲里，並應注意汽車行駛時，駕駛人應注意車前狀況，並隨時
    採取必要之安全措施，以避免危險之發生，而當時雖為凌晨、雨天，然肇事路段
    為柏油路面、夜間有照明，並無不能注意之情事，竟疏未注意，在飲酒後酒精濃
    度高達每甲升○‧六二毫克，已不能為安全駕駛動力交通工具之情形下，仍貿然
    以超過五、六十甲里之時速駕駛，且又未注意車前狀況，適有王慶隆騎乘車牌號
    碼ＯＫＧ－八七三號重型機車行經該處，因被不詳姓名之人駕駛車號不詳之自小
    客車撞倒於快車道上，再為丙○○所駕駛之自小客車輾壓而過，王慶隆因顱內出
    血當場死亡（過失致死部分經原審判決確定）。丙○○於肇事後，未停車為必要
    之處置反而加速逃逸，嗣經在丙○○所駕駛自小客車後方行駛之目擊者黃榮開車
    自五甲二路追趕至鳳南路與五甲二路口時，因丙○○暫時停車而追到並記下車輛
    車牌號碼報警處理，始查獲上情。
二、案經王慶隆配偶乙○○○告訴及高雄縣警察局鳳山分局移送臺灣高雄地方法院檢
    察署檢察官偵查起訴。
      理      由
一、訊據上訴人即被告丙○○固不否認於右揭時、地肇事致被害人王慶隆死亡之事實
    ，惟矢口否認其有酒後駕車及肇事逃逸等情，辯稱：車禍當時並未喝酒，是車禍
    後才喝酒；且並不知撞到人發生車禍，才駕車離去，無故意逃逸云云。惟查：
（一）被告係酒後駕車，業據其於警訊時供稱：「（經酒測濃度是每甲升０．六二毫
      克，你作何解釋）我經營娛樂業，所以多少喝一點酒」（警訊卷第四頁），其
      於偵查中亦供稱：「（當時有無喝酒）喝了三瓶啤酒」（相字卷第二十五頁）
      。被告嗣後於原審審理時辯稱其肇事當時並未喝酒，係肇事後始至楓港海產店
      吃宵夜喝酒，並舉出當日一同宵夜之黃水葉，及楓港海產店老板謝美珍為證，
      然經原審法院於八十八年十一月二十三日審理中隔離訊問上開證人及被告後，
      證人謝美珍陳述：「被告與黃水葉與另二名男子用餐」、「被告接到行動電話
      就全部一起離開何人買單（付帳）不知道，消費多少錢忘了，沒有開發票」；
      黃水葉陳述：「當時還有二、三個朋友一起吃宵夜」、「我與被告還有另一名
      叫陳正雄一起吃宵夜，當天是我買單，只吃二盤菜，被告家人就打電話來，我
      們就離開了」、「（離開時共有幾人？）四人，另一位是我朋友雪兒，他的名
      字都改來改去」；被告則供稱：「可能黃水葉忘記了，應還有位女的叫文琦（
      同音）」、「我先走的，不是黃水葉買單，就是姓陳的朋友買單」等語，綜合
      三人之陳述，就一同宵夜之人數（連同被告計算）、性別部分，證人謝美珍
      稱四人，一女三男，證人黃水葉先稱三人，一女二男，後改稱四人二女二男，
      被告則稱四人，二女二男，三人之陳述已有出入；就所述參與宵夜之另名女
      子部分，證人黃水葉稱名為「雪兒」，被告則稱名為「文琦」，二人陳述更不
      相同；就離去之先後部分，證人謝美珍、黃水葉之陳述為一同離去，被告則
      謂其先離去，三人之陳述亦有齟齬；準此，尚難以此有瑕疵之證人證言，遽採
      為被告有利之認定。又被告供述：「楓港餐廳是在該路口（即鳳南路與五甲二
      路口）左邊方向」（原審八十八年十二月十六日審判筆錄），依卷附高雄縣鳳
      山市五甲地區之地圖所示，被告在鳳南路、五甲二路口要到楓港海產店，則應
      左轉才對，惟證人即緊跟在被告車後開車追趕之目擊者黃榮於原審證述：「（
      被告再開車是往何路行駛？）與我同向右轉五甲（往中山路）。我是鳳山往五
      甲二路，被告肇事後，先右轉至南華路，左轉入南江街，再左轉入鳳南路（警
      局筆錄右轉鳳南路是錯誤），在鳳南路與五甲路口因被告停車而追到被告，記
      下車牌並告訴他撞到人為何又走，他又先開車，由鳳南路右轉五甲二路，我就
      不知被告往何方向行駛」、「我從追趕被告至告訴被告肇事，他都沒有下車」
      等語（原審八十八年十二月九日審判筆錄），而證人黃榮與被告並無怨隙，且
      本件得以查獲被告肇事，均賴其緊追被告之車，並記下車牌號碼提供警方，業
      經證人即警員王俊評於原審法院審理時證述屬實（八十八年十一月二十三日審
      判筆錄），故證人黃榮當無誣陷被告之理，其證言應為可採。是則被告在鳳南
      路與五甲二路口雖有停車，然在證人黃榮質以其撞到人為何逃逸後，被告即右
      轉五甲二路往中山路方向離去，根本未停車左轉進入楓港海產店，足徵被告嗣
      後辯稱：車禍當時並未喝酒，是車禍後才前往楓港海產店與友人飲酒云云，顯
      非實在。另被告肇事後即當天凌晨三時零七分測試時，其吐氣所含酒精濃度仍
      高達每甲升０‧六二毫克，有酒精濃度測試結果表在卷可稽（警訊卷第十五頁
      ），而依文獻記載吐氣所含酒精濃度高達每甲升０‧五五毫克而駕車，肇事率
      為一般正常人之十倍，被告於此情形下仍駕駛上開自小客車而肇事，堪認其因
      喝酒酒醉致注意力、反應力變差，已達不能安全駕駛動力交通工具之程度，故
      被告服用酒類不能安全駕駛動力交通工具而駕駛之犯行，堪以認定。
（二）被告於警訊時供稱：「我知道有壓到東西的聲音，但我以為是其他散落地上之
      物，我沒有停車，就往回家之路一直行駛」（警訊卷第三頁背面），於偵查中
      亦供稱：「我沿著五甲路走，在五甲二路九十九號前面，當時我沒有看到（死
      者），但撞到時碰一聲很大聲，心裡很害怕，我就把車子開走了」（相字卷第
      二十四頁背面、第二十五頁），而被告於警訊時供稱：其肇事前係要返回南華
      路家等語（警訊卷第三頁背面第一行至第三行），於本院調查時亦供承：我當
      時是要先回家拿錢等語（本院卷第二十三頁），然被告於肇事後由五甲二路右
      轉南華路，並未直駛返回其南華路住處，反而由南華路左轉南江街而未返家，
      並因警察找上家門，才由其妻打行動電話與其聯絡，為被告供承在卷，並有被
      告所提出之高雄縣市街道圖附卷可稽（本院卷第三十三頁），亦與黃榮前開證
      詞證稱被告肇事後從五甲二路先右轉南華路，再左轉南江街，又左轉鳳南路，
      再右轉五甲二路往中山路方向離去等語相符，另目擊證人邱心怡於警訊時亦證
      稱：「大約在六月八日一時四十五分左右，我在鳳山市○○○路九七號富而樂
      超商補貨，突然聽到砰一聲，就立即砲出外面查看，見一人倒於路中央，機車
      倒於巷口處，後面有一部白色轎車（指被告之小客車）速度很快沒有煞車，立
      即將倒於路中央的人壓過，然後沒有停車往五甲二路方向一直駛去」（警訊卷
      第七頁正、背面）。綜合以上事證，被告有壓過王慶隆甚為明確，倘被告果真
      不知其撞到人，其當依原來行程光明正大的將車子開回南華路住處，其應是已
      查覺有人在後跟蹤，怕暴露住家地點而不敢回南華路住處，故意繞往他處，彰
      彰甚明。故其辯稱不知發生車禍，才駕車離去云云，不足採信。另被害人王慶
      隆確因本件車禍致顱內出血死亡，經檢察官督同法醫師相驗屬實，製有相驗筆
      錄、相驗屍體證明書、驗斷書在卷可憑。被告肇事致人死亡而逃逸之犯行，堪
      以認定。
二、核被告所為，就服用酒類不能安全駕駛動力交通工具而駕駛部分，係犯刑法第一
    百八十五條之三服用酒類致不能安全駕駛動力交通工具而駕駛罪；另駕駛動力交
    通工具肇事，致人死亡而逃逸部分，係犯同法第一百八十五條之四駕駛動力交通
    工具肇事，致人死亡而逃逸罪。被告所犯上開二罪，犯意各別，犯罪構成要件不
    同，應分論併罰。
三、原審就被告服用酒類不能安全駕駛動力交通工具而駕駛部分，適用刑法第一百八
    十五條之三之規定，並審酌被告於本件肇事時已滿四十四歲，其應知酒醉後貿然
    開車，於行駛中稍有疏失，極易造成往來人車之重大危險，惟被告在飲酒後酒精
    濃度高達每甲升○‧六二毫克之情況下，仍貿然駕車等一切情狀，量處被告有期
    徒刑三月。其認事用法，並無不合，量刑亦屬適當，被告上訴意旨否認此部分犯
    罪，指摘原判決不當，為無理由，應予駁回。
四、原審就被告駕駛動力交通工具肇事，致人死亡而逃逸部分予以論罪科刑，固非無
    見，惟查：被告於犯後已與被害人家屬達成民事和解，賠償被害人家屬新台幣二
百七十萬元（含強制汽車保險一百二十萬元），有和解書在卷可參，告訴人乙○
    ○○（被害人王慶隆之配偶）於本院調查時亦到庭並具陳情書（本院卷第二十八
    頁）表示願原諒被告，原審量刑過重，請求對被告從輕發落等情，且被害人於車
    禍當場已死亡，被告肇事後縱停車處理，亦無法挽回被害人生命，即實害並未因
    其逃逸而擴大，原審對被告過失致死部分量處被告有期徒刑一年確定，對被告此
    部分逃逸罪竟量處有期徒刑一年六月，反較過失致死罪為重，此部分量刑顯然過
    重，尚有未洽；被告上訴意旨否認犯罪，指摘原判決此部分不當，雖無理由，但
    原判決此部分既有可議，自應由本院將此部分連同定執行刑予以撤銷改判，爰審
    酌被告犯後已與被害人家屬達成民事和解，告訴人亦表原諒等一切情狀，量處如
    主文第二項所示之刑，並就被告前開上訴駁回部分所量處之刑，與此撤銷改判部
    分所量處之刑，定其應執行刑為有期徒刑十月。
五、被告過失致死部分已判決確定，不予論列，併此敘明。
六、被告聲請傳訊證人陳正雄、邱心怡，本院認事證已明確，無傳訊必要，併此明
    。
據上論結，應依刑事訴訟法第三百六十八條、三百六十九條第一項前段、第三百六十
四條、第二百九十九條第一項前段，刑法第一百八十五條之四、第五十一條第五款，
判決如主文。
本案經檢察官林炳雄到庭執行職務。
中      華      民      國    八十九      年      八      月      三    日
                              臺灣高等法院高雄分院刑事第七庭
                                  審判長法官  王光照
                                        法官  黃壽燕
                                        法官  黃仁松
右正本證明與原本無異。
不能安全駕駛罪部分不得上訴
逃逸罪部分如不服本判決，應於判決送達後十日內向本院提出上訴狀，其未述理由
者並應於提出上訴狀後十日內向本院補提理由書（應附繕本)。
                                      書記官  謝永祥
中    華    民    國     八十九     年       八       月       四       日
附錄：本判決論罪科刑法條：
刑法第一百八十五條之三
服用毒品、麻醉藥品、酒類或其他相類之物，不能安全駕駛動力交通工具而駕駛者，
處一年以下有期徒刑、拘役或三萬元以下罰金。
刑法第一百八十五條之四
駕駛動力交通工具肇事，致人死傷而逃逸者，處六月以上五年以下有期徒刑。
                                               Ｆ


司法院資訊處製作；財團法人民間司法改革基金會備份。
